【裁判字號】    97,訴,1025
【裁判日期】    970729
【裁判案由】    毒品危害防制條例
【裁判全文】
臺灣臺北地方法院刑事判決              97年度訴字第1025號
公  訴  人  臺灣臺北地方法院檢察署檢察官
被      告  甲○○
上列被告因毒品危害防制條例案件，經檢察官提起公訴（97年度
毒偵字第1385號），於本院準備程序進行中，被告先就被訴事實
為有罪之陳述，經本院告以簡式審判之要旨，經當事人同意，合
議庭裁定由受命法官獨任進行簡式審判程序，判決如下：
    主  文
甲○○施用第一級毒品，累犯，處有期徒刑捌月。
    事  實
一、甲○○曾因施用第一級毒品海洛因案件，經本院以89年度毒
    聲字第2359號裁定送觀察、勒戒，因認有繼續施用毒品之傾
    向，又以89年度毒聲字第2592號裁定令入戒治處所施以強制
    戒治1 年，甲○○自民國89年11月10日起送臺灣臺北戒治所
    強制戒治，屆滿3 月，其成效經評定為合格，無繼續戒治之
    必要，經本院以90年度毒聲字第697 號裁定停止戒治，所餘
    戒治期間付保護管束，故甲○○於90年4 月6 日釋放出所，
    嗣於92年3 月9 日保護管束期滿，視為執行完畢，經臺灣臺
    北地方法院檢察署檢察官於92年6 月30日以92戒毒偵第55號
    處分不起訴確定。甲○○猶未戒除毒癮，復於93年5 月初某
    日起至94年7 月15日間連續施用第一級毒品海洛因，經本院
    以93年度易字第1563號判處有期徒刑1 年確定；另因竊盜案
    件，經本院以94年度易字第928 號刑事判決判處有期徒刑3
    月確定；上開2 罪經本院以94年度聲字第1619號裁定定應執
    行有期徒刑1 年2 月確定。甲○○遂於95年10月7 日入監服
    刑，甫於95年11月3 日縮刑期滿執行完畢，翌日出監。
二、甲○○雖自96年7 月6 日起在臺北市立聯合醫院昆明院區接
    受美沙冬治療，但仍未戒除毒癮，復基於施用第一級毒品海
    洛因之犯意，於97年3 月5 日下午4 時許，在其位於臺北縣
    新店市○○路196 號住處內，以針筒注射鼠蹊部之方式，施
    用第一級毒品海洛因1 次。嗣於97年3 月7 日上午9 時50分
    許因竊盜案件，為警在臺北市大安區○○○路○ 段200 號前
    查獲，經警採集其尿液送檢驗呈嗎啡、可待因陽性反應，始
    悉上情。
三、案經臺北市政府警察局大安分局移請臺灣臺北地方法院檢察
    署檢察官偵查起訴，於本院準備程序進行中，被告先就被訴
    事實為有罪之陳述，經裁定由受命法官獨任進行簡式審判程
    序。
    理  由
一、前開犯罪事實，業據被告甲○○於本院審理中坦承不諱（見
    本院卷第35頁反面、第39頁），被告為警查獲後所採集之尿
    液，經以氣相層析質譜儀檢驗結果，呈嗎啡、可待因陽性反
    應，此有臺灣尖端先進生技醫藥股份有限公司濫用藥物檢驗
    報告附卷可按（見偵查卷第10頁），被告施用海洛因之犯行
    ，堪以認定。又查，被告曾因施用第一級毒品海洛因案件，
    經本院以89年度毒聲字第2359號裁定送觀察、勒戒，因認有
    繼續施用毒品之傾向，又以89年度毒聲字第2592號裁定令入
    戒治處所施以強制戒治1 年，被告自89年11月10日起送臺灣
    臺北戒治所強制戒治，屆滿3 月，其成效經評定為合格，無
    繼續戒治之必要，經本院以90年度毒聲字第697 號裁定停止
    戒治，所餘戒治期間付保護管束，故甲○○於90年4 月6 日
    釋放出所，嗣於92年3 月9 日保護管束期滿，視為執行完畢
    ，經臺灣臺北地方法院檢察署檢察官於92年6 月30日以92戒
    毒偵第55號處分不起訴確定；復於93年5 月初某日起至94年
    7 月15日間連續施用第一級毒品海洛因，經本院以93年度易
    字第1563號判處有期徒刑1 年確定等情，有臺灣高等法院被
    告前案紀錄表附卷可參（見本院卷第39至58頁）。按毒品危
    害防制條例於民國92年7 月9 日修正公布，自93年1 月9 日
    施行，其中第20條、第23條將施用毒品之刑事處遇程序，區
    分為「初犯」及「5 年內再犯」、「5 年後再犯」；依其立
    法理由之說明：「初犯」，經觀察、勒戒或強制戒治後，應
    為不起訴處分或不付審理之裁定；經觀察、勒戒或強制戒治
    執行完畢釋放後，「5 年內再犯」者，因其再犯率甚高，原
    實施之觀察、勒戒及強制戒治既已無法收其實效，爰依法追
    訴或裁定交付審理。至於經觀察、勒戒或強制戒治執行完畢
    釋放後，「5 年後再犯」者，前所實施之觀察、勒戒或強制
    戒治已足以遮斷其施用毒品之毒癮，為期自新及協助其斷除
    毒癮，仍適用「初犯」規定，先經觀察、勒戒或強制戒治之
    程序；從而依修正後之規定，僅限於「初犯」及「5 年後再
    犯」2 種情形，始應先經觀察、勒戒或強制戒治程序；倘被
    告於5 年內已再犯，經依法追訴處罰，縱其第3 次（或第3
    次以上）再度施用毒品之時間，在初犯經觀察、勒戒或強制
    戒治執行完畢釋放5 年以後，已不合於「5 年後再犯」之規
    定，且因已於「5 年內再犯」，顯見其再犯率甚高，原實施
    觀察、勒戒或強制戒治，已無法收其實效，即應依該條例第
    條處罰（最高法院95年度第7 次刑事庭會議著有決議可資參
    照）。故本案被告既於前次強制戒治釋放後、視為執行完畢
    後，5 年以內再犯前案施用第一級毒品之罪，揆諸前揭最高
    法院決議要旨，毋須再送觀察、勒戒或強制戒治，應科以刑
    罰。綜上，本案事證明確，被告施用第一級毒品海洛因之犯
    行，應堪認定，應予依法論罪科刑。
二、核被告所為，係犯毒品危害防制條例第10條第1 項施用第一
    級毒品海洛因之罪。其持有第一級毒品之低度行為為施用毒
    品之高度行為所吸收，不另論罪。查被告曾因施用第一級毒
    品海洛因案件，經本院以93年度易字第1563號刑事判決判處
    有期徒刑1 年確定；另因竊盜案件，經本院以94年度易字第
    928 號刑事判決判處有期徒刑3 月確定；上開2 罪經本院以
    94年度聲字第1619號裁定定應執行有期徒刑1 年2 月確定；
    被告於95年10月7 日入監服刑，甫於95年11月3 日縮刑期滿
    執行完畢，翌日出監等情，亦有臺灣高等法院被告前案紀錄
    表附卷足徵（見本院卷第39至58頁），是被告於前次徒刑之
    執行完畢後，5 年以內故意再犯本件有期徒刑以上之罪，為
    累犯，應依法加重其刑。爰審酌：(一)被告曾因施用毒品而觸
    法，經觀察勒戒、強制戒治，仍不知悔悟；(二)且施用毒品非
    但戕害身心，亦可能因此危害社會秩序；(三)但被告自96年7
    月6 日起，即規律在臺北市立聯合醫院昆明院區接受美沙冬
    治療，有該院診斷證明書在卷可按（見本院卷第62頁），其
    因一時失慮無法抵抗毒癮，再用海洛因；(四)被告終於本院審
    理中坦承犯行，庭訊態度尚可等一切情狀，量處有期徒刑8
    月，以示懲儆。
據上論斷，應依刑事訴訟法第273 條之1 第1 項、第299 條第1
項前段，毒品危害防制條例第10條第1 項，刑法第11條前段、第
47條第1 項，判決如主文。
本案經檢察官永欽到庭執行職務。
中    華    民    國    97    年    7     月    29    日
                  刑事第六庭  法  官  林晏如
上正本與原本無異。
如不服本判決，應於判決送達後10日內，向本院提出上訴狀。
                              書記官  楊盈茹
中    華    民    國    97    年    7     月    29    日
附錄本案論罪科刑法條全文：
毒品危害防制條例第10條
施用第一級毒品者，處 6 月以上 5 年以下有期徒刑。
施用第二級毒品者，處 3 年以下有期徒刑。


司法院資訊處製作；財團法人民間司法改革基金會備份。
